【裁判字號】    98,訴,24
【裁判日期】    981216
【裁判案由】    損害賠償
【裁判全文】
臺灣高等法院臺中分院民事判決  98年度訴字第24號
原      告  甲○○
訴訟代理人  戊○○○
複 代 理人  丁○○
被      告  乙  ○
            丙○○
上列原告因被告乙○偽造文書案件，提起刑事附帶民事訴訟，請
求損害賠償事件，經本院刑事庭裁定移送民事庭（98年度附民字
第136號），本院於民國98年12月2日言詞辯論終結，判決如下︰
    主  文
被告乙○應給付原告新台幣貳佰伍拾萬元及自民國98年6月20日
起至清償日止，按年息百分之5計算之利息。
原告其餘之訴駁回。
訴訟費用由被告乙○負擔。
本判決第一項所命給付，於原告以新台幣捌拾參萬元為被告乙○
供擔保後得假執行。
    事實及理由
一、被告經合法通知，均未於言詞辯論期日到場，核無民事訴訟
    法第386條各款所列情形，爰依原告之聲請，由其一造辯論
    而為判決。
二、原告起訴主張：
  (一)緣被告基於偽造私文書之概括犯意及意圖為自己不法所有之
    概括犯意，先於民國94年5月間某日，在臺中縣大里市○○
    路某不知情之印章店盜刻葉天勝印章製作委任契約書乙份，
    假稱係全國通帳務處理公司人員，並冒用不知情之「葉聰吉
    」名義於94年5月間某日，在其位於臺中縣大里市○○路151
    巷30號之住處，擅自在上開委任契約書上偽簽甲方債權人葉
    天勝簽名1枚、偽蓋葉天勝印文1枚，並在乙方受任人欄偽簽
    「葉聰吉」簽名1枚，而完成偽造之委任契約書私文書1份後
    ，再向原告詐稱其受葉天勝委託處理車禍賠償之協調事宜，
    並持交上開偽造之委任契約書予原告查核而行使之，因被告
    對於該案車禍事件始末均甚了解，且又有上開委任契約書為
    證致使原告因而陷於錯誤，誤認被告確係受葉天勝委託處理
    車禍之帳務處理公司人員，遂與其協調賠償金額等事宜，嗣
    原告與被告協商完成願以賠償新台幣（下同）265萬元達成
    和解，被告遂承前偽造私文書之概括犯意復於94年9月5日在
    和解書甲方代理人欄偽簽「葉聰吉」簽名1枚，並連續於同
    年8月29日向原告詐得和解金25萬元、同年9月5日詐得和解
    金25萬元、同年9月15日詐得和解金30萬元、同年9月25日詐
    得和解金20萬元、同年10月5日詐得由原告所交付合作金庫
    銀行面額150萬元之支票，總計詐得250萬元，並均於取得款
    項時，在和解書附表備註欄偽簽「葉聰吉」署名各1枚，用
    以表示收受款項之意。本案經檢察官偵查終結提起公訴，並
    經地院判決在案，有判決書可證。
  (二)被告乙○取得上開款項後，將其中150萬元入款在被告丙○
    ○之女謝如絮在銀行之帳戶內，顯被告2人有共犯關係，應
    負侵權行為責任。
  (三)按民法第184規定：「因故意或過失不法侵害他人之權利者
    ，負損害賠償責任。」故被告以偽造文書詐欺等手段，騙取
    原告之金錢，乃故意不法侵害原告之權利，使原告受有250
    萬元整之損害。被告應對原告負損害賠償責任。
  (四)訴之聲明：1.被告乙○應給付原告250萬元整及自起訴狀繕
    本送達翌日起至清償日止，按年息百分之5計算之利息。被
    告丙○○就其中150萬元部分應與被告乙○負連帶給付責任
    。2.原告願供擔保請准宣告假執行。
三、被告乙○對原告主張之事實不爭執，惟辯以伊要還錢，但目
    前無力償還等語；被告丙○○則辯以伊與乙○係男女朋友關
    係，乙○有伊家鑰匙而拿走伊女兒存摺，伊不知情等語。答
    辯之聲明：駁回原告之訴。
四、原告主張被告乙○偽造私文書，詐得和解金共250萬元之事
    實，為被告乙○前到場所不爭執，而被告乙○所涉之偽造文
    書等案件，經本院刑事庭以98年度上訴字第1257號判決處有
    期徒刑2年6月，被告不服該刑事判決提起上訴，業經最高法
    院以98年台上字第5014號判決駁回被告之上訴確定在案，復
    經本院調閱本院98年度上訴字第1257號刑事案件全卷及由網
    路調閱最高法院判決書查明屬實，堪信原告此部分主張為真
    實。是原告主張被告乙○應負侵權行為之損害賠償責任，於
    法有據。
五、按因故意或過失，不法侵害他人之權利者，負損害賠償責任
    ；損害賠償，除法律另有規定或契約另有訂定外，應以填補
    債權人所受損害及所失利益為限，民法第184條第1項前段、
    第216條第1項分別定有明文。查被告乙○偽造文書詐騙原告
    之行為，致原告財產權受損害之金額共計250萬元，故原告
    依據侵權行為之法律關係，請求被告乙○給付250萬元及自
    起訴狀繕本送達翌日即98年6月20日起至清償日止，按年息
    百分之5計算之利息，為有理由，應予准許。
六、原告另主張被告丙○○與被告乙○有共同詐取和解金款項，
    依共同侵權行為之法律關係，請求被告丙○○給付賠償金
    150萬元云云，惟查：
  (一)被告丙○○否認有與被告乙○共謀詐取款項之情事，且本件
    偽造文書等刑事訴訟，僅認定被告乙○有行使偽造私文書及
    詐欺取財犯行，並未認定被告丙○○有共同犯罪之事實，被
    告丙○○即與該事件之犯罪事實無關。又原告告訴被告丙○
    ○詐欺部分，業經臺灣臺中地方法院檢察署檢察官偵查終結
    ，認被告丙○○確不知被告乙○上開詐騙情事，亦無參與詐
    欺之犯行，而為不起訴處分，此經本院調閱上開刑事案件審
    認無訛，復有臺灣臺中地方法院檢察署檢察官97年度偵字第
    19982號不起訴處分書在卷可稽（參本院卷第98-101頁）。
    則原告主張被告丙○○應負共同侵權行為之損害賠償責任，
    即有未合。
  (二)又被告丙○○前到庭辯稱乙○向伊借款未還，伊亦係受害人
    ，伊之女兒謝如絮之銀行帳戶存摺為被告乙○拿走時，並不
    知情，係嗣後始知悉被告乙○擅自取用等語（見本院卷第87
    頁末列以下、背面第1、11、12列、第88頁第2、3列），觀
    之被告丙○○於台中市警察局第一分局詢問時陳稱：「我在
    91年離開與謝展浩的住處後，我一直以為沒有把存摺帶出來
    ，直到97年12月份檢察官開庭，乙○說他有跟我借存摺，我
    才有印象乙○曾經說過有跟我借走謝如絮的存摺。」、「乙
    ○跟我說這件事的時侯我生氣，但他已經拿去使用了，我也
    沒辦法。」、「（問：乙○在94年間假冒葉聰吉的名義向甲
    ○○收取車禍理賠金額，妳是否知情？）不知情。」等語，
    核與被告乙○在警局供稱：「（問：現在這些款項在何處？
    交給何人？）那些收的現金我用光了，沒有交給其他人。」
    、「是我本人自己拿著支票去存入的。」等語（分見本院卷
    36 頁背面第18列以下、第18頁倒數第6列以下），被告丙○
    ○在檢察官詢問時亦供稱：「他（乙○）當時有跟我借，但
    沒還我。」、「他說他朋友要轉錢給他，他不相信別人，所
    以用我的帳號，他還問我有沒有比較不常用的帳戶。」「（
    問：你借帳戶給乙○，有無好處？）沒有，我只是欠他人情
    。」等語，核與被告乙○所供：「我直接跟他拿，但事後我
    有跟他講，當時他是我的女朋友，偶爾會過去，他的東西放
    在梳妝台，一開始他不知道我拿走，但事後我有跟他講，他
    也同意了。」等語相符（見本院卷第32頁第23列以下），被
    告丙○○既不知上開詐騙情事，亦無參與詐欺之行為，自難
    認被告丙○○與乙○間有共同侵權行為。此外，原告又未能
    舉證證明被告丙○○有何依民法之其他規定，應與被告乙○
    負連帶賠償之情事。則原告依共同侵權行為之法律關係，請
    求被告丙○○連帶賠償其中150萬元部分及自起訴狀繕本送
    達翌日起至清償日止，按年息百分之5計算之利息，為無理
    由，應予駁回。
七、假執行之宣告：原告陳明願供擔保，聲請宣告假執行，經核
    其對被告乙○請求部分，依法並無不合，爰酌定相當擔保金
    額，予以准許。
八、據上論結：本件原告之訴為一部有理由，一部無理由，依民
    事訴訟法第463條、第79條、第385條第1項前段，判決如主
    文。
中    華    民    國    98    年    12    月    16    日
                民事第五庭    審判長法  官  林陳松
                                    法  官  鄭金龍
                                    法  官  王重吉
以上正本係照原本作成。
乙○得上訴，餘不得上訴。
如對本判決上訴，須於收受判決送達後20日內向本院提出上訴書
狀，其未表明上訴理由者，應於提出上訴後20日內向本院提出上
訴理由書（須按他造人數附具繕本）。
上訴時應提出委任律師為訴訟代理人之委任狀。具有民事訴訟法
第466條之1第1項但書或第2項之情形為訴訟代理人者，另應附具
律師及格證書及釋明委任人與受任人有該條項所定關係之釋明文
書影本。
                                    書記官  林玉惠
中    華    民    國    98    年    12    月    16    日
                                                      Ｓ


司法院資訊處製作；財團法人民間司法改革基金會備份。
